【裁判字號】    89,上易,1023
【裁判日期】    890120
【裁判案由】    傷害
【裁判全文】
臺灣高等法院臺中分院刑事判決                  八十九年度上易字第一○二三號
    上  訴  人  臺灣台中地方法院檢察署檢察官
    被      告  乙○○
右上訴人因被告傷害案件，不服台灣台中地方法院中華民國八十九年一月二十日第一
審判決（民國八十八年度易字第三八五○號，起訴案號：台灣台中地方法院檢察署民
國八十八年度偵字第一七七七七號、第一九○六八號、第二二四三八號），提起上訴
，本院判決如左：
    主      文
上訴駁回。
    理      由
一、本案經本院審理結果，認第一審判決認被告乙○○被訴傷害之事實不能證明而諭
    知被告無罪，並無不當，應予維持，並引用第一審判決書關於被告部分記載之證
    據及理由（如附件）。
二、上訴人檢察官在本院未提出其他不利於被告之證據，本院參酌證人己○○於本院
    審理時已到庭證稱並未看到被告傷害告訴人戊○○等情，因認檢察官上訴意旨徒
    憑告訴人之請求，猶執陳詞據以指摘原判決該部分不當，為無理由，應予駁回。
三、被告經合法傳喚，無正當理由不到庭，爰不待其陳述，逕行判決，併予敘明。
四、據上論斷，應依刑事訴訟法第三百七十一條、第三百七十三條、第三百六十八條
    判決如主文。
本案經檢察官丁○○到庭執行職務。
中      華      民      國    八十九     年      八       月     三     日
                                  臺灣高等法院臺中分院刑事第十庭
                                        審判長法  官  林  照  明
                                              法  官  蕭  廣  政
                                              法  官  李  寶  堂
右正本證明與原本無異。
不得上訴。
                                              書記官  蕭  玉  真
中      華      民      國    八十九     年      八       月     四     日
附件：
臺灣臺中地方法院刑事判決                        八十八年度易字第三八五○號
    公  訴  人  臺灣台中地方法院檢察署檢察官
    被      告  乙○○  男三十四歲（民國○○○年○月○○日生）
                        住台中市○區○○○街一一二巷七號五樓
                        身分證統一編號：Ｂ一二二四九五五號
                丙○○  男四十四歲（民國○○○年○月○日生）
                        住台中市○區○○○路一０八號四樓
                        身分證統一編號：Ｂ一一七六七三號
右列被告因傷害案件，經檢察官提起公訴（八十八年度偵字第一七七七七、一九０六
八、二二四三八號），本院判決如左：
    主  文
乙○○、丙○○均無罪。
    理  由
一、公訴意旨略以：被告乙○○、丙○○與告訴人戊○○均係基督復臨安息日會台中
    教會之信徒。民國八十八年六月二十六日上午十時四十分許，在台中市○區○○
    路二段一九五號該教會做禮拜時，乙○○、丙○○因不滿戊○○吵鬧妨害禮拜進
    行，竟共同以強暴手段，將戊○○架離教堂至十餘公尺之室外，而妨害戊○○行
    使宗教信仰自由之權利。乙○○於教堂外又另行起意，基於使人受普通傷害之犯
    意，以腳踢打戊○○之左側腰部，致戊○○左側腰部受有瘀血五×五公分之傷害
    。因認被告乙○○、丙○○二人共同涉犯強制罪嫌，及乙○○另涉犯傷害罪嫌。
二、按犯罪事實應依證據認定之，無證據不得推定其犯罪事實；不能證明被告犯罪或
    其行為不罰者，應諭知無罪之判決，刑事訴訟法第一百五十四條、第三百零一條
    第一項分別定有明文。又認定不利於被告之事實，須依積極證據，苟積極證據不
    足為不利於被告事實之認定時，即應為有利於被告之認定，更不必有何有利之證
    據；認定犯罪事實所憑之證據，雖不以直接證據為限，間接證據亦包括在內，然
    而無論直接或間接證據，其為訴訟上之證明，須於通常一般之人均不致有所懷疑
    ，而得確信為真實之程度者，始得據為有罪之認定，最高法院分別著有三十年上
    字第八一六號、七十六年台上字第四九八六號判例可資參照。
三、公訴人認被告乙○○、丙○○涉犯右揭罪嫌，無非以被告二人於偵查中坦承因告
    訴人戊○○妨害教會禮拜之進行而共同將戊○○強行拖出教堂之事實，及戊○○
    所受左側腰部瘀血五×五公分之傷害，顯非被告二人單純拖離戊○○所可造成為
    其論據。訊據被告乙○○、丙○○均堅決否認有何右揭犯行，並一致辯稱：戊○○不是基督復臨安息日會台中教會教友，當天徐精一要到教會證道，戊○○之前
    因與徐精一有過節，乃到伊教會鬧場，因伊等分別為教會之執事及長老，為維護
    教會秩序，才把戊○○架離會場，戊○○所受傷害應是掙扎時所造成等語。
四、經查：
（一）告訴人戊○○於右揭時地吵鬧而妨害教會禮拜進行之事實，為公訴人所是認。
      而本院另傳訊在場目睹經過之證人甲○○證稱：伊當時在場，徐精一要上來證
      道時，戊○○就跑上來吵鬧，後來乙○○、丙○○就前來制止，制止無效後，
      二人就架著戊○○的雙手將他架到屋外，當時伊坐在台上，戊○○坐在最前排
      ，他罵徐精一，內容是有關他兒子在神學院被退學的事；另證人即在場做禮拜
      之教友王裕仁證述：當時戊○○坐在最前面，戊○○與己○○講話，戊○○越
      講越大聲，在場教友均可聽見他講話的聲音，後來乙○○過去制止他不要講那
      麼大聲，戊○○不聽制止，越講越大聲，乙○○與丙○○要將戊○○架離現場
      ，戊○○就坐在地上，後來乙○○與丙○○一人一邊架著戊○○的手將他架離
      現場，戊○○不是要到教堂作禮拜，他是借題發揮鬧場，這種情形已發生很多
      次。再參以告訴人戊○○於八十八年六月二十八日（即案發後二日），在台中
      市警察局第二分局文正派出所警員訊問時陳稱：「（問：你因何事會到台中市
      ○○路○段一九五號台中教會﹖）我之前是在教會內當佈道士，因與教會人員
      有糾紛，所以前往教會找教會內人員理論，並做禮拜」等語，更足徵被告二人
      所辯及證人所述戊○○當天在教堂內吵鬧而妨害禮拜進行之情，應屬事實。
（二）按對於合法舉行之集會、遊行，不得以強暴、脅迫或其他非法方法予以妨害；
      違反者，處二年以下有期徒刑、拘役或科或併科新台幣三萬元以下罰金，集會
      遊行法第五條、第三十一條分別定有明文（為刑法第一百五十二條妨害合法集
      會罪之特別規定）。又集會遊行法所謂「集會」，係指於公共場所或公眾得出
      入之場所舉行會議、演說或其他聚眾活動，同法第二條復有明定。查基督復臨
      安息日會台中教會，於八十八年六月二十六日上午在該教會舉行之禮拜活動，
      屬合法舉行之集會，告訴人戊○○在右開時地吵鬧，經被告二人勸止仍不停止
      ，所為顯已構成妨害合法集會罪責，且亦侵害在場其他教友參與禮拜活動之權
      益。而按對於現在不法之侵害，出於防衛自己或他人權利之行為，不罰，刑法
      第二十三條前段定有明文。被告二人於戊○○在教會內吵鬧之不法侵害下，為
      防衛其他教友免受干擾而參與禮拜活動之權益，合力將戊○○架離至教會室外
      以排除該不法侵害，所為乃屬正當防衛，其行為要屬不罰。
（三）告訴人戊○○於八十八年六月二十六日受有左側腰部瘀血五×五公分之傷害，
      此固有中國醫藥學院附設醫院之診斷證明書影本一紙可參，然被告二人為排除
      戊○○前揭不法侵害而將之架出教會室外，戊○○於此狀況下不免本能地有所
      掙扎，過程中碰撞到教會內擺放之桌椅或其他堅硬器物而導致受有右開傷害，
      應屬可能。公訴人認戊○○所受傷害係被告乙○○踢打造成，所憑事證除告訴
      人片面之指訴外，要無其他證據可資證明。戊○○受有右開傷害，既可能為被
      告二人將之架離教會時碰撞所致，則在無其他確切事證足資證明該傷害係出於
      被告乙○○所為，即難僅憑告訴人之指訴，遽認被告乙○○有此傷害犯行。
五、綜上所述，被告二人所為或屬不罰，或不能證明被告犯罪，依法應諭知無罪之判
    決。
據上論斷，應依刑事訴訟法第三百零一條第一項，判決如主文。
中      華      民      國      八十九      年      一    月    二十    日
                                        法  官  游 文 科
右正本證明與原本無異。
如不服本判決，應於送達後十日內向本院提出上訴狀 （須附繕本） ，上訴於台灣高
等法院台中分院。
                                        書記官
中      華      民  國      八十九      年      一    月    二十    日
                                                                        Ｉ


司法院資訊處製作；財團法人民間司法改革基金會備份。
